臺灣宜蘭地方法院民事判決
111年度訴字第95號
原      告  台新國際商業銀行股份有限公司

法定代理人  尚瑞強  
訴訟代理人  賴昭文  
被      告  許健忠  
被代位人    許雅玲  
代  理  人  郭金德  
上列當事人間因代位分割共有物事件，經本院於民國111年5月3
日言詞辯論終結，判決如下：
    主  文
原告之訴駁回。
訴訟費用由原告負擔。
    事實及理由
壹、程序方面
    按訴狀送達後，原告不得將原訴變更或追加他訴，但請求之
    基礎事實同一者，擴張或減縮應受判決事項之聲明者，不在
    此限，民事訴訟法第255條第1項第2、3款定有明文。查原告
    起訴時，訴之聲明如本案卷第13頁所示，最後變更聲明如民
    國（下同）111年3月15日民事聲請狀（見本案卷第159頁）
    ，合於前揭規定，應予准許。
貳、實體方面
一、原告主張：被代位人許雅玲積欠原告新臺幣308,160元及利
    息未清償，訴外人即被繼承人許張阿粉死亡，遺有如附表所
    示財產（下稱：「系爭遺產」），繼承人等皆未拋棄繼承。
    原告為實現債權，欲聲請執行該公同共有不動產，惟因系爭
    不動產於未分割前屬全體繼承人公同共有，無法進行拍賣，
    顯妨礙原告對被代位人許雅玲財產之執行。又被代位人許雅
    玲以及被告許健忠迄今亦未能就系爭遺產達成分割之協議，
    原告乃代位被代位人許雅玲請求分割系爭遺產，爰依民法第
    242條規定，提起本件訴訟。並聲明：被代位人許雅玲及被
    告許健忠應就被繼承人許張阿粉所遺如附表所示之遺產辦理
    繼承登記；被代位人許雅玲及被告許健忠應就被繼承人許張
    阿粉所遺如附表編號1-7所示不動產予以分割，分割方法按
    應繼分比例為分別共有（見本案卷第159頁）。
二、被告許健忠則以：原告起訴無理由，伊並無欠原告錢，為何
    伊是被告，並提出土地登記罰緩裁處書、分割繼承協議書、
    土地所有權狀作為證據（見本案卷第180頁、第183至203頁
    ）。
三、得心證之理由：
（一）按「債務人怠於行使其權利時，債權人因保全債權，得以
      自己之名義，行使其權利。民法第242條本文規定甚明。
      基此，代位權之行使，須債權人如未代位行使債務人之權
      利，其債權即有不能受完全滿足清償之虞時，始得為之。
      倘債之標的與債務人之資力有關，如金錢之債，則代位權
      之行使，應以債務人陷於無資力或資力不足為要件」（最
      高法院110年度臺上字第915號民事判決意旨參照）。
（二）原告主張之前述金錢債權及利息縱使屬實，然被繼承人許
      張阿粉之部分遺產，已經分割並辦理分割登記，其中債務
      人許雅玲名下之不動產（見本案卷第187至203頁分割繼承
      協議書及所有權狀影本），依其公告現值，即遠超過原告
      主張之前述金錢債權及利息，而依一般經驗法則，其市價
      通常更高，故債務人許雅玲並非無資力或資力不足，從而
      依上述說明，本件原告之訴核與民法第242條規定之要件
      不符，應予駁回。
四、結論：本件原告之訴為無理由，應予駁回。
五、本件事證已臻明確，兩造其餘攻擊防禦方法及舉證，經核均
    對判決結果不生影響，爰不另一一論述，併此敘明。
六、訴訟費用負擔之依據：民事訴訟法第78條。　　　　　
中　　華　　民　　國　　111 　 年　　5 　 月　　17　　日
                  民事庭法  官  伍偉華
以上正本係照原本作成。
如對本判決上訴，須於判決送達後二十日之不變期間內，向本院
提出上訴狀（應附繕本）。
如委任律師提起上訴者，應一併繳納上訴審裁判費。
中　　華　　民　　國　　111 　年　　5 　　月　　17　　日
                         書記官  邱信璋
附表：系爭遺產  
編號 項目    權利範圍 分割方法 1 宜蘭縣○○鎮○村段000地號土地 1分之1 應繼分比例分配 2 宜蘭縣○○鎮○○段000地號土地 24分之1 應繼分比例分配 3 宜蘭縣○○鎮○○段000地號土地 24分之1 應繼分比例分配 4 宜蘭縣○○鎮○○段000地號土地 6分之1 應繼分比例分配 5 宜蘭縣○○鎮○○段000地號土地 6分之1 應繼分比例分配 6 宜蘭縣○○鎮○○段000地號土地 6分之1 應繼分比例分配 7 宜蘭縣○○鎮○村段00○號建物 門牌號碼：宜蘭縣○○鎮○○里○○路000○0號 1分之1 應繼分比例分配 8 蘇澳港邊里郵局-帳號00000000000000，新臺幣111,568元 1分之1 應繼分比例分配 9 蘇澳地區農會-帳號00000000000000，新臺幣648元 1分之1 應繼分比例分配 10 機車-車牌號碼：000-000 1分之1 應繼分比例分配